【裁判字號】    89,訴,849
【裁判日期】    890705
【裁判案由】    常業重利
【裁判全文】
臺灣臺中地方法院刑事判決                          八十九年度訴字第八四九號
    公  訴  人  台灣台中地方法院檢察署檢察官
    被      告  乙○○
右列被告因常業重利案件，經檢察官提起公訴（八十九年度偵字第一四五三號），本
院判決如左：
    主  文
乙○○無罪。
    理  由
一、公訴意旨略以：被告乙○○基於常業之犯意，自民國八十六年十二月間起，以其
    所經營位於台中縣后里鄉○○村○○路二八之八號之「三豐租車行」為掩護，暗
    中經營地下錢莊，專門貸放款項予租車行旁陸軍第十軍團后里營區之現役軍人，
    從中收取重利。丙○○、甲○○等軍人因急需用錢，經軍中袍澤介紹，前往租車
    行與被告商談借款事宜，彼此約定每借新台幣（下同）五千元，每月一期，利息
    為一千元，並預扣一期利息。此外，借款人必須提供軍人身分證、本票、郵局提
    款卡及密碼，以供擔保。因陸軍第十軍團發餉，係將薪水撥入軍人郵局帳戶內，
    被告即得直接持提款卡，提領借款軍人帳戶內之薪水。而乙○○為逃避警方追緝
    ，另要求借款填寫小客車租賃契約書、同意切結書，形成借款人係因租車積欠租
    金之假象。嗣於八十八年八月十一日下午一時三十分許，經警搜索扣得軍人身分
    證、本票、提款卡、同意切結書等文件，因認被告涉有刑法第三百四十五條之常
    業重利罪嫌。
二、按犯罪事實應依證據認定之，無證據不得推定其犯罪事實，刑事訴訟法第一百五
    十四條定有明文。而所謂認定犯罪事實之證據，係指足以認定被告確有犯罪行為
    之積極證據而言。本件訊據被告堅詞否認常業重利犯行，辯稱伊未經營地下錢莊
    貸款予軍人，丙○○、甲○○係向伊租車結果撞壞，才同意讓伊扣款等語。經查
    證人丙○○、甲○○於警訊時雖均證稱曾以軍人身分證向被告借款，每次借五千
    元實拿四千元，利息一千元云云，惟丙○○在本院審理中已改稱伊未向被告借款
    ，係向被告租機車，結果機車撞壞，伊怕部隊長官知道，請求被告同意伊分期付
    款，提款卡才放在被告處，讓被告按月提款，本票係因租車才簽發，伊好像拿存
    款簿及印章給被告，後來存款簿及印章有取回，但軍人身分證及本票忘記拿，警
    訊時伊說要還被告錢，警察如何寫伊不知道等語，另證人甲○○經本院多次傳訊
    均未到庭，則證人丙○○、甲○○於警訊時所供是否屬實已非無可疑。又為警查
    扣之切結書均係記載因積欠三豐租車公司租金欠款，自願將郵局提款卡或存褶印
    章交付，委託三豐租車公司負責人提領薪資清償欠款等情，另並有被告提出證明
    丙○○向其公司租用機車之租車登記表、統一發票影本，及載明丙○○因不慎撞
    損租用機車，同意賠償二萬七千元，分六期給付等內容之和解書影本一紙，暨甲○○向被告之公司租用自小客車之小客車租賃契約書六份可稽，足見證人丙○○
    、甲○○確均曾向被告租用機車或自小客車，況依上述證人於警訊時所供每次僅
    向被告借款五千元，而查扣之本票金額竟高達五十萬元，亦有違常情，自不能僅
    憑上述證人於警訊中之供述及為警在被告處扣有軍人身分證、本票、提款卡、同
    意切結書等物，遽認被告有借款予上述證人收取重利之行為，而令負常業重利罪
    責。此外又查無其他積極證據，足證被告有何常業重利犯行，自應為其無罪之諭
    知。
    據上論斷，應依刑事訴訟法第三百零一條第一項，判決如主文。
中      華      民      國      八十九      年    七    月      五      日
                                        法  官  鍾堯航
右正本證明與原本無異。
如不服本判決，應於收受送達之日起十日內向本院提出上訴狀（須附繕本），上訴於
台灣高等法院台中分院。
                                        書記官
中      華      民      國      八十九      年    七    月      五      日


司法院資訊處製作；財團法人民間司法改革基金會備份。
